【裁判字號】    97,易,366
【裁判日期】    970617
【裁判案由】    家庭暴力防治法之傷害
【裁判全文】
臺灣臺北地方法院刑事判決               97年度易字第366號
公  訴  人  臺灣臺北地方法院檢察署檢察官
被      告  丙○○
            乙○○
上二人共同
選任辯護人  陳凱平律師
上列被告等因家庭暴力防治法之傷害案件，經檢察官提起公訴（
96年度偵字第26688 號），本院判決如下：
    主  文
丙○○共同傷害人之身體，處拘役拾伍日，如易科罰金，以新臺
幣壹仟元折算壹日。
乙○○共同傷害人之身體，處拘役拾伍日，如易科罰金，以新臺
幣壹仟元折算壹日。
    事  實
一、丙○○與丁○○（原名吳惠蘭）為父女、其妹乙○○與丁○○為姑侄，丙○○、乙○○與丁○○具有家庭暴力防治法第
    3 條所定之家庭成員關係，緣丁○○、乙○○因不動產持分
    之糾紛，已有不睦，而於民國96年10月26日下午2 時10分許
    ，丁○○復不滿乙○○前往臺北縣新店市○○街109 巷21號
    之丁○○住處，2 人衍生口角爭執，在場丙○○見狀竟與乙○○基於共同傷害之犯意聯絡，由丙○○先以塑膠罐頭丟擲
    丁○○，再抓住丁○○頭髮拉扯，乙○○見狀亦與丙○○共
    同拉扯丁○○頭髮，復掐捏丁○○左上臂，致丁○○受有左
    上臂瘀青5 乘1 公分之傷害。
二、案經丁○○訴由臺北縣政府警察局新店分局移送臺灣臺北地
    方法院檢察署檢察官偵查起訴。
    理  由
一、訊據被告丙○○坦承於上述時、地以塑膠罐頭丟擲告訴人丁○○及抓住告訴人頭髮拉扯之事實；被告乙○○坦承與告訴
    人發生口角等情，惟均否認有何傷害告訴人之事實。被告丙○○辯稱：未造成告訴人受傷等語；被告乙○○則辯以：僅
    輕拍告訴人左肩1 下，未毆打告訴人亦不會造成告訴人受傷
    等語。經查：
（一）上揭被告丙○○以塑膠罐頭丟擲告訴人，並與乙○○共同
      拉扯告訴人頭髮，復由乙○○掐捏丁○○左上臂之事實，
      業據證人即告訴人丁○○於本院具結證述明確（本院97
      年5 月13日審判筆錄），核與目擊證人即告訴人之母甲○○○於本院具結證述被告丙○○以塑膠罐頭丟擲告訴人，
      並拉扯告訴人頭髮，被告乙○○亦抓住告訴人等語大致相
      符（同上審判筆錄）。又告訴人因被告2 人之拉扯及掐捏
      ，而受有左上臂瘀青5 乘1 公分之傷害，並有告訴人之臺
      北市立萬芳醫院病歷、驗傷診斷書附本院卷可稽。
（二）被告乙○○雖辯稱並未掐捏告訴人左上臂等情。惟查，被
      告丙○○於本院具結證述被告乙○○確有拍打告訴人左肩
      情事，證人甲○○○亦於本院具結證述告訴人左肩部位有
      瘀青的情形（均見同上審判筆錄），參酌被告乙○○驗傷
      診斷書上記載告訴人受傷部分，係左上臂連接肩膀的部位
      ，衡情被告2 人與告訴人發生肢體衝突時場面混亂，丙○○、甲○○○亦非專業醫護人員，自難要求證人精確區分
      並陳述肢體接觸部位係左肩或左上臂。是以綜合上述證人
      丁○○、丙○○、甲○○○所述及診斷證明書所載，堪認
      證人丙○○、甲○○○所述左肩與診斷證明書上記載告訴
      人受傷部位應屬一致，是以被告乙○○確於上述時、地掐
      捏告訴人左上臂而造成告訴人受有左上臂瘀青5 乘1 公分
      之傷害。被告乙○○指摘告訴人吳珊珊證述不實並為上述
      辯解，顯係卸責之詞，不足採信。
（三）又被告丙○○雖辯稱伊以塑膠罐頭丟擲告訴人及抓住告訴
      人頭髮拉扯，並未造成告訴人之傷害等語。然查，雙方拉
      扯中可能致人受傷，為被告丙○○可以預見，被告丙○○
      以塑膠罐頭丟擲告訴人後仍出手拉扯告訴人頭髮，且被告
      乙○○係於被告丙○○拉扯告訴人頭髮時出手掐捏告訴人
      左上臂等情，並據告訴人證述在卷（同上審判筆錄），堪
      認告訴人於拉扯過程中受有上述傷害，為被告丙○○可預
      見且不違背其本意，並足認被告2 人間，有犯意聯絡及行
      為分擔。故被告丙○○上述辯解，亦係卸責之詞，不足採
      信。
（四）綜上所述，本件事證明確，被告2 人共同傷害犯行堪以認
      定，應予依法論科。
二、按家庭暴力者，謂家庭成員間實施身體或精神上不法侵害之
    行為；家庭暴力罪者，謂家庭成員間故意實施家庭暴力行為
    而成立其他法律所規定之犯罪，家庭暴力防治法第2 條第1
    項、第2 項定有明文。本件被告2 人與告訴人間具有家庭暴
    力防治法第3 條所定之家庭成員關係，是核被告2 人所為，
    均係犯刑法第277 條第1 項之傷害罪，並係家庭暴力防治法
    第2 條第2項 之家庭暴力罪。被告2 人間就前開犯行，有犯
    意聯絡及行為分擔，為共同正犯。爰審酌被告2 人犯後否認
    犯行，態度非佳，且尚未與告訴人達成和解，並參酌犯罪之
    手段、生活狀況、品行、智識程度，衡以本案係因告訴人先
    與被告乙○○發生口角爭執，以及告訴人所受之傷害尚屬輕
    微等一切情狀，分別判處如主文所示之刑，並均諭知易科罰
    金之折算標準。
三、公訴意旨另以：被告丙○○出於傷害之犯意，以透明塑膠罐
    頭丟擲丁○○，並抓住丁○○頭髮拉扯；被告乙○○見狀亦
    與被告丙○○出於傷害之犯意聯絡，手搥丁○○頸部，及共
    同拉扯丁○○頭髮，致丁○○受有頸部、胸部疼痛之傷害，
    因認被告2 人此部分亦涉傷害罪嫌，並係家庭暴力罪等語。
    惟查，依診斷證明書所載，頸部、胸部疼痛為告訴人向醫師
    所為之主訴內容，並非經醫師診斷之傷勢，尚難認定告訴人
    受有此部分之傷害，此外，復查無其他積極事證足以證明被
    告2 人有此部分之傷害犯行，本應就被告2 人此部分犯行為
    無罪之諭知，但被告2 人此部分之行為，如果成立犯罪，與
    前述業經本院論罪科刑之部分，具有單純一罪之關係，爰不
    另為無罪之諭知，併此敘明。
據上論斷，應依刑事訴訟法第299 條第1 項前段，刑法第28條、
第277 條第1 項、第41條第1 項前段，刑法施行法第1 條之1 ，
判決如主文。
本案經檢察官黃珮瑜到庭執行職務。
中    華    民    國    97    年    6     月    17    日
                  刑事第三庭    法  官  胡宗淦
以上正本證明與原本無異。
如不服本判決，應於判決送達後10日內，向本院提出上訴狀。
                                書記官  林鈴芬
中    華    民    國    97    年    6     月    17    日
中華民國刑法第28條
（共同正犯）
二人以上共同實行犯罪之行為者，皆為正犯。
中華民國刑法第277條
（普通傷害罪）
傷害人之身體或健康者，處 3 年以下有期徒刑、拘役或 1 千元
以下罰金。
犯前項之罪因而致人於死者，處無期徒刑或 7 年以上有期徒刑；
致重傷者，處3 年以上10年以下有期徒刑。


司法院資訊處製作；財團法人民間司法改革基金會備份。
